【裁判字號】    92,簡上,279
【裁判日期】    921128
【裁判案由】    恐嚇
【裁判全文】
臺灣桃園地方法院刑事判決                        九十二年度簡上字第二七九號
    上  訴  人
    即  被  告  丙○○
    選任辯護人  邱正明律師
右列上訴人因恐嚇案件，不服本院九十二年度桃簡字第三八九號，中華民國九十二年
五月一日第一審刑事簡易判決（聲請簡易判決處刑案號：臺灣桃園地方法院檢察署九
十一年度偵字第二一七一五號），提起上訴，本院管轄之第二審合議庭判決如左：
    主    文
原判決撤銷。
丙○○以強暴、脅迫使人行無義務之事，處有期徒刑參月，如易科罰金，以參佰元折
算壹日。
    事    實
一、丙○○與丁○○、甲○○夫婦均是位於桃園縣桃園市○○街一五六號「天下至尊
    社區」之住戶，丙○○因不滿該社區引進全日莊保全公司負責保全工作，憤而於
    民國九十一年五月二十四日夜間八時十五分許，前往該社區管理中心，將管理中
    心內之電話砸毀在地，復將警民連線之線路拉斷（毀損部分業據該社區撤回告訴
    ），該社區主任委員乙○○發現後，即通知丁○○夫婦前往管理中心，丙○○見
    狀即質問其等前揭引進保全公司之事，而與甲○○發生口角爭執，丙○○憤而動
    手毆打甲○○，致甲○○受有頭部鈍挫傷併腦震盪、臉頰腫脹、頭部腫脹、腰背
    鈍挫傷等傷害，丁○○見狀即上前拉開丙○○，進而與丙○○發生互毆，致丙○○受有右上唇撕裂傷、右手瘀腫、右手肘瘀腫等傷害，丁○○受有頭部鈍挫傷併
    腫脹、下背鈍挫傷等傷害（傷害部分均撤回告訴），丙○○遭歐傷害心有未甘，
    竟返回住處取出單面刀鋒、狀似切大骨而非屬槍砲彈藥刀械管制條例所管制之刀
    器一把，再前往管理中心，基於使人行無義務之事之犯意，持該把刀器，分別比
    向乙○○、丁○○，不准其等插手管這件事，再以該刀器比向甲○○，向甲○○
    恫嚇稱：「如果不向我道歉，我就砍死你」等語，致使甲○○心生畏懼，不得不
    從而向其表示歉意，以此強暴、脅迫方式，使甲○○行無義務之事，丙○○見甲○○道歉後，復接續對甲○○、丁○○二人恫嚇稱：「限你們一天內搬出，否則
    就拿刀槍殺死你們」等語後離去，欲以此脅迫方式使丁○○、甲○○行無義務之
    事，因在場警衛庚○○見狀隨即報警處理，而未能得逞。
二、案經甲○○及丁○○訴由桃園縣警察局桃園分局報告臺灣桃園地方法院檢察署檢
    察官聲請簡易判決處刑。
    理    由
一、訊據被告丙○○矢口否認右揭以強暴、脅迫使人行無義務之事之強制犯行，辯稱
    ：伊與丁○○互毆後，隨即離去驗傷，並無拿刀恐嚇之行為云云。然查：
    (一)右揭被告與丁○○、甲○○發生爭執，雙方進而產生互毆，被告其後返回住處
      拿取上開刀器一把，比向甲○○，對其恫嚇稱：「如果不向我道歉，我就砍死
      你」等語，致使甲○○不得不從而向其表示歉意，復對甲○○、丁○○二人恫
      嚇稱：「限你們一天內搬出，否則就拿刀槍殺死你們」等語後始離去等情，分
      據告訴人丁○○、甲○○於警詢及偵、審中指訴綦詳（見偵查卷第七至八、一
      二至一三、四六頁反面，本院九十二年八月二十七日訊問筆錄）。
    (二)依證人即在場目擊之人乙○○於偵查中所述：當天丁○○跟丙○○打架，後來
      伊就上去，後來伊下來時，就看到許手國手上拿了一把菜刀進來管理中心，當
      時伊、甲○○夫婦、保全公司的副理、總幹事在場，丙○○先拿刀架著伊的脖
      子，要伊別管，後來將刀對著甲○○的腹部說要他道歉，且明天一定要他搬走
      ，否則就拿槍打他等語，於本院調查中所述：˙˙˙被告就跟甲○○吵起來了
      ，然後伊就跑出去到社區裡面，沒多久伊出來的時候看到被告流血，他坐在中
      庭鐵門那邊，被告跟伊說他流血是跟丁○○夫妻打起來了，伊又回到警衛室去
      看，過沒有多久就看到被告拿刀過來，叫伊不要多管閒事，他並沒有拿刀砍伊
      ，只是拿刀比著伊脖子那邊，還有一段距離，他就直接轉向甲○○，拿刀對著
      甲○○肚子，甲○○當時坐在椅子上面，被告就對甲○○說限他一天之內搬走
      ，不然伊就拿槍出來，被告講完這些話之後就離開了，大概隔了七、八分鐘後
      警察才來的等語。證人即在場目擊之人庚○○於本院調查中所述：在警衛室砸
      了之後，丁○○及甲○○才到，被告先罵甲○○三字經，甲○○有回他同樣一
      句，被告衝過去朝甲○○後面的腦袋一掌揮過去，甲○○就摔倒在地上，伊就
      拿椅子給甲○○坐˙˙˙被告就跑回去拿菜刀，拿了菜刀過來之後，被告當時
      拿著菜刀對著乙○○比一比，叫乙○○不要管，之後菜刀放在甲○○的脖子上
      面，叫她跟他說對不起，甲○○也有跟他說對不起，是坐著跟他說的，然後伊
      就不敢在那邊了，之後伊就出去外面拿手機報案等語。證人即在場目擊之人己○○○於警詢中所述：當時甲○○及丁○○打電話給伊稱守衛室遭人破壞叫伊
      下去，於二十四日二十時三十分找社區副主委黃盛安一同下樓至守衛室，看見
      丁○○、甲○○兩人被丙○○用拳頭及腳亂打一陣，然後丙○○又衝回住家持
      菜刀一把下樓時，守衛乙○○上前阻止，而丙○○就將菜刀抵住乙○○脖子要
      他不要管，之後又持菜刀對甲○○要求甲○○下跪並稱要對他說對不起，又說
      限甲○○一天搬走，不然要用刀子砍甲○○、丁○○兩人及用槍碰他兩人等話
      ，甲○○求饒後，直到警察來丙○○立即逃走等語，於本院調查中所述：當時
      丁○○倆夫婦打電話給伊說警衛室有事情，說有人在砸東西，叫伊下來看，伊
      並沒有直接下來，伊找黃副主委和伊一起下來，伊下來以後，看到被告問丁○○全日莊保全公司是否你引進來的，為什麼便宜的不讓他做，卻讓貴的做？你
      是不是叫社區的保全去打戊○○？丁○○回答說我不知道，伊看到被告情緒就
      起來了，然後他對丁○○蠻凶的，被告跟被害人兩個爭吵，聲音很大，然後被
      告就用三字經罵甲○○，甲○○也用三字經回他，被告就開始揮拳打甲○○，
      從頭部打下去，然後丁○○就動手跟他互毆，互毆之後被告還是很激動，被告
      就跑回家，他說要拿菜刀來砍他們，過沒有多久他就拿菜刀過來，然後就對著
      乙○○說叫他不要管這件事，當時被告有拿刀抵住乙○○的脖子，被告回頭就
      對甲○○說要他跪下來向他道歉，當時他的刀子有比著甲○○，比哪一個位置
      不記得了，甲○○就真的跪下來向他道歉等語（以上見偵查卷第一六頁反面、
      三七頁反面，本院九十二年八月二十七日訊問筆錄）。細譯在場目擊之人乙○○、庚○○及己○○○上開所述，就被告確有持刀器比向告訴人甲○○，強要
      其向被告道歉，告訴人甲○○在此情況下，確有依被告要求而為，且被告亦有
      對告訴人丁○○、甲○○夫婦稱限其等一天內搬出，若不從就要拿刀槍對其等
      不利等話，不僅與告訴人丁○○、甲○○於警詢及偵、審中所指，若合符節，
      況且，本院調查中經隔離訊問告訴人丁○○、甲○○及證人乙○○、庚○○、
      己○○○，其等就此重要基本事實之陳述，亦互核一致。參以被告於警詢及偵
      、審中一再供稱其係因質問告訴人丁○○、甲○○夫妻有關保全公司之事，而
      與其等發生爭執，並遭其等毆打等語，佐以告訴人丁○○於本院調查中所述：
      被告回去拿刀子的時候，己○○○還有在旁邊跟伊說叫伊趕快離開，伊還說伊
      跟他無怨無仇幹嘛走等語，此與證人己○○○於本院調查中所述：伊有跟丁○○說叫他們趕快離開，丁○○就回伊說跟他沒有怎樣，意思是說我跟他無怨無
      仇幹嘛要跑等語，互核相符，足徵被告遭毆傷後心有未甘，而有右揭行為動機
      。
    (三)被告雖辯稱：告訴人丁○○、甲○○及證人乙○○、庚○○、己○○○右揭所
      指刀械均不相同，而否認渠等上開所述真實性云云。惟按告訴人、證人之陳述
      有部分前後不符，或相互間有所歧異時，究竟何者為可採，法院仍得本其自由
      心證予以斟酌，非謂一有不符或矛盾，即應認其全部均為不可採信，尤其關於
      行為動機、手段及結果等之細節方面，告訴人之指陳，難免故予誇大，證人之
      證言，有時亦有予渲染之可能；然其基本事實之陳述，若果與真實性無礙時，
      則仍非不得予以採信，此有最高法院七十四年臺上字第一五九九號判例意旨可
      資參照。經查，被告當時確有持刀比告訴人甲○○，強制其道歉，亦有對告訴
      人甲○○、丁○○夫婦稱限其等一天內搬離，否則要拿刀槍對其等不利等語，
      此重要基本事實告訴人丁○○、甲○○及證人乙○○、庚○○、己○○○所述
      ，均互核一致，已如前述。至被告當時係持何種刀器一節，依告訴人甲○○於
      本院調查中所述：像是菜刀寬大大的，長度應該不會超過一台尺，木頭的握柄
      ，刀身像是長方形的，末端並不是尖銳狀，只有一面有刀鋒等語，及告訴人丁○○於本院調查中所述：長度大約是二十五公分，寬大約是十公分，握柄看到
      有土，握柄與一般菜刀的握柄差不多等語，證人乙○○於本院調查中所述：鐵
      質的柄，一整把都是鐵的，不算柄的話長度大約是十八公分，寬大約是十一公
      分，除此之外那把刀看起來很重，因為刀面看起來蠻厚的，刀鋒看起來有點彎
      彎的等語，證人庚○○於本院調查中所述：就是一般的菜刀，不是怎麼特製的
      刀，大小都跟一般菜刀差不多等語，證人己○○○於本院調查中所述：好像是
      剁骨的刀子，長度大約是二十五公分，寬度大約是十一公分左右，伊只知道那
      個刀不是普通切菜的刀，看起來蠻大的等語，其等就刀器形狀雖未能一致陳述
      ，而經本院當庭命其等繪製刀器形狀，其等所繪製形狀亦互有出入，然參以被
      告右揭行為情境，當時應甚為混亂、急迫，且上開本院調查中所述及描繪時間
      ，距離右揭行為時間已一年有餘，告訴人及證人因此就被告所持刀器之描述及
      繪製，互有出入不一，蓋係因個人當時觀察及其後因時間經過記憶不同所致，
      此實合於常情，本院依此亦僅足以認定，被告所持係單面刀鋒、狀似切大骨之
      刀器。從而，被告執此細節否認有右揭強制事實，按上說明，自無足取。
    (四)至被告所稱遭毆傷後隨即離開就醫云云，並舉證人戊○○為證。然依證人戊○○於本院調查中所述：伊在樓上聽到守衛室那邊有人在打架，伊下去看到丙○○跟丁○○在互毆，沒有多久大家就離開伊就走了，（你走了之後有沒有再去
      那邊？）沒有˙˙˙（知不知道被告事後有拿刀出來的事情？）伊回去了，不
      知道有這件事等語（見本院九十二年八月二十七日訊問筆錄）。雖證人戊○○
      於被告與告訴人丁○○夫婦互毆時在場，但就其後右揭行為當時，證人戊○○
      並未在場，自難執此為有利於被告之認定。
綜右事證，被告上開所辯，核屬臨訟飾卸之詞，難以憑採，其右揭以強暴、脅迫使人
行無義務之事之強制犯行已經證明，應依法論科。
二、核被告上開所為，係犯刑法第三百零四條第一項之強制罪。被告右揭以刀器比向
    告訴人甲○○，向甲○○恫嚇稱：「如果不向我道歉，我就砍死你」等語，使之
    心生畏懼，不得不從而向被告表示歉意，被告見告訴人甲○○道歉後，復對告訴
    人甲○○、丁○○二人恫嚇稱：「限你們一天內搬出，否則就拿刀槍殺死你們」
    ，雖因其後報警以致未能得逞，然此行為時間甚為密接，且目的均係在使告訴人
    甲○○、丁○○行上開無義務之事，核屬單一強暴、脅迫使人行無義務之事之接
    續行為，應單純論以一罪。其以單一強暴、脅迫行為，使告訴人甲○○、丁○○
    行無義務之事，為同種想像競合，應從一重處斷。公訴意旨認被告上開所為係犯
    刑法第三百零五條恐嚇罪，惟按刑法第三百零五條之恐嚇危害安全罪，係指單純
    以將來加害生命、身體、自由、名譽、財產之事，恐嚇他人致生危害於安全者而
    言，如對於他人之生命、身體等，以現實之強暴、脅迫手段加以危害要挾，使人
    行無義務之事或妨害人行使權利，即應構成刑法第三百零四條之強制罪，縱有恐
    嚇行為，亦僅屬犯強制罪之手段，無更論以恐嚇危害安全罪之餘地，有最高法院
    八十四年度臺非字第一九四號判決可資參照，而本件被告為上開強暴、脅迫行為
    目的，在使告訴人甲○○、丁○○行右揭無義務之事，已如前述，按上說明，自
    應論以強制罪，本件被訴基本事實相同，爰依法變更公訴人所引起訴法條。
三、原審予以論罪科刑，固非全屬無見。惟查，原審未審酌被告右揭強暴、脅迫目的
    ，在使告訴人甲○○、丁○○行無義務之事，而認被告所為僅係犯刑法第三百零
    五條恐嚇危害安全罪，尚有未合。被告上訴意旨否認犯罪雖無理由，惟原判決既
    有前揭可議之處，自屬無可維持，應由本院將原判決撤銷改判。爰審酌被告右揭
    犯罪動機、對告訴人甲○○、丁○○所生損害及飾詞否認之犯罪後態度等一切情
    狀，量處如主文所示之刑，並諭知易科罰金之折算標準，以示懲儆。至被告右揭
    持以為強制犯行之刀器一把，不僅未扣案，且無證據足以證明此係被告所有，自
    無從為沒收諭知，附此敘明。
據上論斷，應依刑事訴訟法第四百五十五條之一第三項、第三百六十九條第一項前段
、第三百六十四條、第二百九十九條第一項前段、第三百條，刑法第三百零四條第一
項、第五十五條、第四十一條第一項前段，罰金罰鍰提高標準條例第一條前段、第二
條，判決如主文。
本案經檢察官陳美華到庭執行職務。
中      華      民      國    九十二    年     十一     月    二十八    日
                                臺灣桃園地方法院刑事第五庭
                                    審判長法  官  江振義
                                          法  官  林婷立
                                          法  官  邱滋杉
右正本證明與原本無異。
不得上訴。
                                          書記官  王嘉麒
中      華      民      國    九十二    年     十一     月    二十八    日
附錄論罪科刑依據之法條：
中華民國刑法第三百零四條
 (強制罪)
以強暴、脅迫使人行無義務之事或妨害人行使權利者，處三年以下有期徒
刑、拘役或三百元以下罰金。
前項之未遂犯罰之。


司法院資訊處製作；財團法人民間司法改革基金會備份。
